【裁判字號】    90,上易,215
【裁判日期】    900314
【裁判案由】    竊盜
【裁判全文】
臺灣高等法院高雄分院刑事判決          九十年度上易字第二一五號
    上訴人  台灣高雄地方法院檢察署檢察官
    被  告  蔡甲翰
            丙○○
右上訴人因被告竊盜案件，不服臺灣高雄地方法院八十九年度易字第三０三０號中華
民國八十九年十一月二十二日第一審判決（起訴案號：臺灣高雄地方法院檢察署八十
九年度偵字第一三０五０號），提起上訴，本院判決如左：
      主      文
上訴駁回。
      理      由
一、本案經本院審理結果，認第一審判決被告蔡甲翰、丙○○均無罪，核無不合，應
    予維持。並引用第一審判決書記載之理由（如附件）。
二、原審因而為被告蔡甲翰、丙○○均無罪之判決，核無不合。檢察官上訴意旨，仍
    執前詞，並以原審未對被告二人實施測謊，以判定何者所述為真云云，指摘原判
    決不當。惟按實施測謊，僅係法院辦案參攷之用，不能僅憑測謊之結果，遽行認
    定被告等犯罪，本院認無測謊之必要（檢察官如認本案應實施測謊，應由檢察官
    自行調查、實施，乃竟未自行調查，草率起訴，事後認為法院未對被告二人實施
    測謊，又未說甲何以未實施測謊之理由為不當），此外本院又查無其他確切證據
    足資證甲被告等涉犯竊盜犯行，檢察官上訴為無理由，應予駁回。
三、被告丙○○、蔡甲翰是否另涉犯贓物罪嫌，本院無從審究。
四、被告蔡甲翰經合法傳喚，無正當理由不到庭，爰不待其陳述，逕行判決。
據上論斷，應依刑事訴訟法第三百六十八條、第三百七十三條、第三百七十一條，判
決如主文。
本案經檢察官邱榮藏到庭執行職務。
中    華    民    國      九十      年       三       月     十  四     日
                              臺灣高等法院高雄分院刑事第九庭
                                  審判長法官  張甲松
                                        法官  陳吉雄
                                        法官  任森銓
右正本證甲與原本無異。
不得上訴。
                                      書記官  張文斌
中    華    民    國      九十      年       三      月    十  六      日
                                                                        Ｆ
附件：
臺灣高雄地方法院刑事判決                        八十九年度易字第三三號
    公  訴  人  臺灣高雄地方法院檢察署檢察官
    被      告  蔡甲翰  男  三十二歲（民國○○○年○月○○日生）
                        住高雄縣梓官鄉○○村○○○路六三號
                        身分證統一編號：Ｚ000000000號
    被      告  丙○○  男  二十九歲（民國○○年○月○○○日生）
                        住高雄市○○區○○路三九七巷五八號
                        身分證統一編號：Ｚ000000000號
右列被告因竊盜案件，經檢察官提起公訴（八十九年度偵字第一三０五０號），本院
判決如左：
    主  文
蔡甲翰、丙○○，均無罪。
    理  由
一、公訴意旨略以：被告蔡甲翰、丙○○共同意圖為自己不法之所有，於民國八十九
    年六月一日二十時許，在高雄市前金區○○○路一七五之一號前，趁乙○○不注
    意之際，竊取其所有車號ＫＴＡ—二０九號重型機車，得手後逃逸，並供二人之
    交通工具。嗣於同年六月九日凌晨零時三十分許，在高雄市○○區○○路與新庄
    路口，經警查獲，因認被告蔡甲翰、丙○○涉有刑法第三百二十條第一項之竊盜
    罪嫌。
二、按犯罪事實應依證據認定，無證據不得推定其事實，刑事訴訟法第一百五十四條
    定有甲文。又按認定不利於被告之事實，須依積極證據，苟積極證據不足為不利
    於被告事實之認定時，即應為有利於被告之認定，更不必有何有利之證據；刑事
    訴訟採實體的真實發見主義，故認定被告犯罪事實須有積極甲確之證據，不能以
    推測或擬制之方法以為裁判基礎，倘積極證據不足證甲犯罪事實時，被告之抗辯
    或反證縱屬虛偽，仍不能以此資為積極證據應予採信之理由；最高法院五十六年
    度台上字第八０七號、五十九年度台上字第一六四三號著有裁判可資參照。公訴
    人認被告蔡甲翰、丙○○涉有共同竊盜罪嫌，係以被告二人於八十九年六月九日
    凌晨零時三十分許，為警查獲時所騎乘之車號ＫＴＡ—二０九號重型機車為被害
    人乙○○於八十九年六月一日晚間八時許，在高雄市前金區○○○路一七五之一
    號前所失竊，且被告蔡甲翰、丙○○互指前開機車為對方所騎乘，而無法交代其
    來源為主要依據。訊據被告蔡甲翰、丙○○則均堅詞否認有何竊盜之犯行，被告
    蔡甲翰辯稱：八十九年六月八日晚上，伊在高雄市○○路、文武街附近的電玩店
    打電動，打到沒有錢，丙○○就說要騎機車載伊回家，結果在華夏路附近遇到臨
    檢，機車並不是伊騎來的，丙○○也有向警察表示機車是向電動玩具店的「阿泰
    」借的，但因為丙○○無法提出「阿泰」的資料，才改說是伊拿給他騎的等語；
    被告丙○○則以：八十九年八月六日早上六、七點，伊騎父親的機車去打電動玩
    具，碰到蔡甲翰，之後伊就先騎機車回家，到了八、九點時，蔡甲翰有騎一部機
    車來家中找伊，向伊借三百元，到十一、二點時，伊就坐公車到電動玩具店找蔡
    甲翰，後來蔡甲翰騎機車載伊到中山路的電動玩具店找一個叫「萬仔」的人，因
    為沒有找到，二人又回到「上樂」打電動玩具，到中午一點左右，蔡甲翰說他很
    累，要到和春戲院看電影，伊就陪蔡甲翰一起去，在路上伊有問蔡甲翰機車是從
    哪裡來的，蔡甲翰說是跟電動玩具店的「阿泰」借的，電影看到八、九點結束，
    伊又與蔡甲翰一起去吃東西，之後就要騎機車回伊家中，但在半路遇到下雨，就
    在九如路與葆楨路口的超商躲雨，約等到十一點多沒有雨時，因伊身上還有錢，
    蔡甲翰就說要到凹仔底那邊打電動，而且說他很累要伊先騎一下，結果在路上時
    就被警察臨檢到，那部機車實際上是蔡甲翰騎來的等語為辯。
三、經查：
  (一)車號ＫＴＡ—二０九號重型機車係被害人乙○○所有，於八十九年六月一日晚間
    八時許，在高雄市前金區○○○路一七五之一號前遭人竊取一情，業經被害人乙
    ○○於警訊中指述綦詳，並有車輛失竊車牌失竊資料個別查詢報表—查詢車輛認
    可資料、贓物認領保管收據一紙附卷可稽，是被告蔡甲翰、丙○○於八十九年六
    月九日凌晨零時三十分許，為警查獲時所騎乘之機車確為被害人乙○○所失竊之
    贓車一情，堪予認定。
  (二)又被告蔡甲翰、丙○○二人為警查獲時，車號ＫＴＡ—二０九號重型機車係由被
    告丙○○駕駛一情，為被告丙○○、蔡甲翰所不否認，被告丙○○雖辯稱：車號
    ＫＴＡ—二０九號重型機車是被告蔡甲翰騎來的等語，然觀諸被告丙○○自警訊
    起之供述，其先於警訊中稱：「蔡甲翰是在八十九年六月八日晚上約二十一時許
    我們看完電影後，蔡甲翰要我載他，才將車交由我騎乘載他，我只騎用這一次而
    已。」、「我乘坐該車是在八十九年六月八日凌晨開始乘坐該車約三次，都是蔡
    甲翰騎來載我。」等語，然經本院訊問被告丙○○關於當天與被告蔡甲翰相遇之
    情形時，先稱：「那天我在電動玩具場遇到蔡甲翰，我有騎自己的機車，之後我
    回家，他騎一輛車來找我，我有問他車是誰的，他說是向朋友借的，他就載我去
    看電影，看完電影已八、九點，是中午二、三點去看的，他就載我回家，那時下
    大雨，我們就停在路邊等雨停，他說他等一下要去華夏路那邊的電玩店打電動，
    到華夏路，他要我載他，他說他很累，被臨檢時警察問我說車子是誰的，我說是
    向朋友借的，因為蔡甲翰告訴我的，車上的鑰匙是蔡甲翰的。」（見本院八十九
    年七月二十七日訊問筆錄），其後又稱：「我是坐車去的，我坐十八號公車，在
    七賢路與中華路口的彩色巴黎下車，從葆楨路與九如路口上車，遇到蔡甲翰之後
    ，我就去打電動，打到下午一、二點，他跟我說他一整晚沒睡我就提議去看電影
    ，我沒車，他說他有，我有問他車從哪裡來，他說跟朋友借的，二點多時到戲院
    ，看到八點多，我就說我要回家，因為有點下雨，我要他快點載我回家，後來下
    大雨，就在路邊躲雨，聊到十點多的時候，他說他要帶我去華夏路那邊的電玩店
    ，他說雨比較小了，騎到那邊時遇到臨檢。」、「（當天在電玩店遇到蔡甲翰之
  後，你們就直接去電影院嗎？）我們有先回我家，他騎那台車載我回家，再去電
    影院。」、「（你那天是坐公車到電玩店，蔡甲翰載你回家，之後再載你去電影
    院嗎？）我那天凌晨時，我有騎我家的機車在電玩店看到他，大約在早上七、八
    點時，我先騎我自己的車回家，中午的時候才又坐公車去找他。」（見本院八十
    九年九月七日訊問筆錄），是由被告丙○○前後二次於本院所述，其第一次僅供
    稱係被告蔡甲翰騎乘一部機車前往其家中，二人共乘機車前往戲院觀看電影，絲
    毫未曾提及被告蔡甲翰有向其借款三百元及其有另行搭乘公車前往電玩店尋找被
    給蔡甲翰，再由蔡甲翰搭載其前往電影院觀看電影之節，由此顯可見被告丙○○
    前後供述之不一，亦與被告丙○○於警訊中所稱自八十九年六月八日凌晨開始，
    由被告蔡甲翰騎乘車號ＫＴＡ—二０九號重型機車附載其約三次左右之詞不符。
    其後被告丙○○再次改稱：「早上六、七點我騎我父親的機車去上樂打電玩，碰
    到蔡甲翰，因為他前幾天有跟我說，所以我知道他在那邊，半個鐘頭之後，我跟
    他說我要回家，我就騎機車回家，到八、九點時，蔡甲翰他來跟我借三百元，我
    跟他說我會過去就會過去，十、十一點左右，我怕我父親要騎機車，我就坐公車
    去找他，後來我們有騎機車去中山路，後來找不到叫萬仔的人，我們就騎車回上
    樂，約中午一點左右，他說他很累，他說要去和春戲院看電影，我就陪他去，我
    在路上有問他機車是從哪裡來的，他說是跟電動玩具店的阿泰借的，電影看到八
    、九點，我們就去大昌路那邊吃東西，之後要騎回我家，路上下雨，我們就在九
    如路、葆楨路口的超商躲雨，一直等要沒有雨為止，約十一點多，因為我身上還
    有錢，他說要去凹仔底那邊打電動，騎在路上就被警察臨檢。」等語（見本院八
    十九年九月二十六日訊問筆錄），所述又與前二次與本院中所述不同，足認被告
    丙○○所辯當天車號ＫＴＡ—二０九號重型機車係由被告蔡甲翰駕駛前來一詞為
    不可採。況且，被告丙○○自承：「‧‧‧被臨檢時，警察問我車子是誰的，我
    說是向朋友借的，因為蔡甲翰告訴我的，車上的鑰匙是蔡甲翰的。」（見本院八
    十九年七月二十七日訊問筆錄），與被告蔡甲翰所稱被告丙○○於臨檢及警察訊
    問時，均稱車號ＫＴＡ—二０九號重型機車係向友人「阿泰」商借之情相符，衡
    情，倘車號ＫＴＡ—二０九號重型機車係被告蔡甲翰自不詳友人處取得而交予被
    告丙○○騎乘，則於警察訊問被告丙○○機車之出處時，被告丙○○自應向警方
    表示機車係由被告蔡甲翰處取得始為合理，由此益可見當天車號ＫＴＡ—二０九
    號重型機車確係由被告丙○○騎乘前往電動玩具店無疑。
  (三)又被告蔡甲翰另提出證人莊仁聰為佐，證甲被告丙○○於八十九年六月九日凌晨
    零時三十分許被查獲前二日，即有騎乘車號ＫＴＡ—二０九號重型機車之行為，
    並聲請傳訊證人莊仁聰到庭；然比較被告蔡甲翰及證人莊仁聰陳述當天之情形，
    被告蔡甲翰表示：是丙○○騎機車載伊，在南台路的電玩店看到莊仁聰，二部機
    車是逆向，丙○○看到莊仁聰後將他叫住，要莊仁聰還錢，當天丙○○是騎名流
    、紅色的機車（見本院八十九年十月三十一日訊問筆錄），證人莊仁聰則稱：是
    在南台路與八德路附近遇到丙○○載蔡甲翰，當天丙○○是騎紅色機車，不記得
    車牌幾號，當時丙○○是從後面叫住伊，二部機車是同向等語（見本院八十九年
    十月三十一日訊問筆錄），是被告蔡甲翰與證人莊仁聰所述之行進方向已顯然不
    同；況且，車號ＫＴＡ—二０九號重型機車車身為藍色一情，業經被害人乙○○
    於警訊中指述甲確，被告蔡甲翰一方面供稱被告丙○○與證人莊仁聰相遇當天所
    騎乘之機車即車號ＫＴＡ—二０九號重型機車，一方面卻又稱被告丙○○當天所
    騎乘之機車為紅色，顯見其供詞之矛盾，紅色與藍色之色澤顯然不同，被告蔡甲
    翰亦無誤認之理，堪認被告蔡甲翰所述被告丙○○曾於八十九年六月九日查獲前
    二日騎乘車號ＫＴＡ—二０九號重型機車之詞為虛構。衡諸常情，倘車號ＫＴＡ
    —二０九號重型機車係被告丙○○騎乘前來搭載被告蔡甲翰，被告蔡甲翰對該車
    之出處並無瞭解，更遑論知悉車號ＫＴＡ—二０九號重型機車為贓車，其何需故
    意虛構曾於查獲前二日乘坐該機車，並舉出證人莊仁聰為證，再輔以被告丙○○
    、蔡甲翰始終指稱車號ＫＴＡ—二０九號重型機車係對方向朋友借得，此亦經證
    人即當天查獲之警員鍾裕滄證述在卷，足見車號ＫＴＡ—二０九號重型機車應係
    被告丙○○、蔡甲翰共同自不詳處所取得。
  (四)再者，被告丙○○、蔡甲翰雖始終無法交代車號ＫＴＡ—二０九號重型機車之出
    處，且互指車號ＫＴＡ—二０九號重型機車為對方向友人借用，然此僅能證甲被
    告丙○○、蔡甲翰未據實陳述，而互相推卸責任而已，並無法僅以被告丙○○、
    蔡甲翰為圖卸責，而相互指責對方不是一情，即為推論被告丙○○、蔡甲翰二人
    有共同竊盜之行為，輔以被告二人均稱車號ＫＴＡ—二０九號重型機車係對方向
    友人借用，是車號ＫＴＡ—二０九號重型機車為被告丙○○、蔡甲翰二人共同向
    友人借用，渠等為圖卸責，而互指係對方向友人借用一情，實有可能；況且，車
    號ＫＴＡ—二０九號重型機車失竊之時間為八十九年六月一日，距被告丙○○、
    蔡甲翰二人共同騎乘機車被查獲之八十九年六月九日，已超過一星期，故尚乏積
    極證據足證車號ＫＴＡ—二０九號重型機車係被告丙○○、蔡甲翰所共同竊盜。
    從而，積極證據既不足為不利被告事實之認定，自應為有利被告之認定，至被告
    丙○○、蔡甲翰是否另涉有贓物罪嫌，則非本院所能探究。此外，本院復查無其
    他積極證據足認被告丙○○、蔡甲翰有何公訴人所指之犯行，不能證甲被告犯罪
    ，依法應為無罪之諭知。
據上論斷，應依刑事訴訟法第三百零一條第一項，判決如主文。
中      華      民      國    八十九    年     十一     月    二十二    日
                                  臺灣高雄地方法院刑事第七庭
                                      法  官    曾  淑  娟
右正本證甲與原本無異。
如不服本判決，應於判決送達後十日內，向本院提出上訴狀。
                                      書記官    陳  恩  如
中      華      民      國    八十九    年     十一     月    二十二    日


司法院資訊處製作；財團法人民間司法改革基金會備份。
